臺灣屏東地方法院交通事件裁定        100年度交聲字第234號
原處分機關  交通部公路總局高雄區監理所屏東監理站
異  議  人
即受處分人  林錦妙
上列受處分人因違反道路交通管理處罰條例事件，對於交通部公
路總局高雄區監理所屏東監理站民國100 年5 月24日所為之處分
（原處分案號：屏監違字第裁82-C00000000號）聲明異議，本院
裁定如下：
    主  文
異議駁回。
    理  由
一、原處分意旨略以：異議人即受處分人林錦妙於民國100 年5
    月11日16時7 分許，騎乘車牌號碼237-BNT 號重型機車，行
    經新北市○○區○○路與中山路12巷之交岔路口時，因有駕
    車行經有燈光號誌管制之交岔路口闖紅燈之違規事實，為新
    北市政府警察局三重分局警備隊舉發，嗣原處分機關即交通
    部公路總局高雄區監理所屏東監理站認異議人上開情形，違
    反道路交通管理處罰條例第53條第1 項之規定，裁處罰鍰新
    臺幣（下同）1,800 元，並依同條例第63條第1 項規定記違
    規點數3 點等語。
二、聲明異議意旨略以：伊行經中山路分隔島時確定前方為綠燈
    ，伊等待左前方車輛行駛完後才左轉等語。
三、按汽車駕駛人，行經有燈光號誌管制之交岔路口闖紅燈者，
    處1,800 以上5,400 元以下罰鍰；又汽車駕駛人有第53條情
    形者，記違規點數3 點，道路交通管理處罰條例第53條第1
    項、同條例第63條第1 項分別定有明文。經查：
（一）異議人騎乘上開重型機車，於上述時、地，有闖越紅燈之
      情，業經舉發員警王筧行陳稱：伊於100 年5 月11日16時
      7 分許，在中山路與中山路12巷口執行交通大執法勤務，
      伊發現一台車牌號碼為237-BNT 號重型機車於中山路上紅
      燈時，左轉進入中山路12巷中山郵局旁巷道內，伊遂上前
      將該機車騎士攔停舉發。機車騎士先表示不知不能紅燈左
      轉，復又要求伊不要開單，其後見伊仍依法告發，遂改口
      其係在綠燈時轉彎，而非紅燈左轉，要求伊改開其他違規
      事項等語甚詳，有該員警出具之舉發交通違規職務報告、
      新北市政府警察局三重分局民國100 年5 月18日新北警重
      交申字第10000264147 號函文附卷可參（見本院卷第9 、
      17頁）。核諸上開關於異議人當日如何騎乘重型機車違規
      闖越紅燈之過程，及攔停後之狀況，舉發員警陳述甚為詳
      細、具體，亦無違背經驗法則、論理法則之處。
（二）復參以舉發地點路邊雖栽種有行道樹，惟觀以舉發員警站
      立位置尚可辨識舉發地點燈號變換情況，視距尚稱良好；
      再佐以舉發員警之工作紀錄簿係按期日連續記載，則該記
      載顯非臨時虛偽杜撰，有舉發現場照片、舉發現場圖、屏
      東縣警察局員警工作紀錄簿附卷可考（見本院卷第15至16
      、18頁）。是本件舉發員警於本件舉發時，應可清楚辨識
      上開交岔路口交通號誌運作情況，而無誤為舉發或虛偽杜
      撰交通違規之情。
（三）再者，本件舉發員警身為員警，其執行公務本身倘有違法
      、不當將有受行政懲處責任之嚴格監督。而舉發員警與異
      議人並無怨隙、仇恨，衡情應無捏造交通違規事實之理。
（四）從而，本件異議人確有騎乘上開重型機車，於上述時、地
      ，有闖紅燈之違規情事，應堪認定。
五、至異議人雖辯稱：伊行經分隔島時為綠燈云云。然交通違規
    行政爭訟之舉證責任原理，應非如刑事案件中，必須超越任
    何合理懷疑，始可為有罪判決之嚴格程度，而係應與民事訴
    訟之舉證責任原理相類似，亦即基本上應就行政機關與人民
    所各自主張有利於己之事實，分配其應盡之舉證責任，而非
    逕予適用刑事訴訟上之無罪推定原則，此觀諸行政訴訟法第
    136 條規定行政訴訟程序準用民事訴訟法第277 條舉證責任
    分配原則之立法意旨，即可明瞭。準此，本件異議人僅空言
    辯稱其未有闖越紅燈，然迄未提出或聲請調查何項事證，以
    實其說，或用以佐證員警舉發過程有何瑕疵可指，自難認其
    辯詞可採。
六、末以，本件舉發員警故未檢附相關舉發照片以實其說，然交
    通警察掣單舉發違反道路交通管理處罰條例所列違規事實，
    本質上為行政處分，係公務員基於職務上權力，依法就特定
    之具體事件所為具公法上效果之單方面行政行為，基於公務
    員為公法上行為具有公信力之原則，該行政行為當可被推定
    為真正，其據以依法處分之事實認定亦為正確無誤，本此公
    信原則，立法者乃賦予行政機關制定違反道路交通事件統一
    裁罰基準及處理細則，使執行勤務員警得當機處分，以達其
    維護交通秩序、安全之行政目的，反之，若謂公務員一切行
    政行為均需預留證據以證其實，則國家行政勢必窒礙難行，
    是本件舉發員警本其維護交通秩序、安全職責所為之舉發，
    雖未照相存證，亦應受到合法、正確之推定。另員警稽查違
    反道路交通安全規則之各種違規行為，本有不同之執行方法
    ，就闖紅燈而言，單憑執勤員警之目視應即可確定，並非每
    件違規行為均須以照相舉發，始可認定之。此在數量龐大且
    突發狀況較多之交通事件中尤然，不因未經拍照存證或其他
    科學方法舉證而有異。復闖越紅燈之違規行為，具高度危險
    性，發生時間甚短，本質上屬稍縱即逝之違規行為，尚難強
    令員警於舉發時，須另輔以其他證據。況本件以前述違規當
    時之情況證據及經驗法則，適足補強員警執行勤務之際，依
    法舉發之正確性，併予敘明。
七、爰依道路交通管理處罰條例第87條第2 項、道路交通事件處
    理辦法第18條規定，裁定如主文。
中    華    民    國  100     年    7     月    27    日
                  交通法庭      法  官  羅森德
以上正本證明與原本無異。
如不服本裁定應於收受送達後5 日內向本院提出抗告書狀敘述抗
告之理由抗告於臺灣高等法院高雄分院。
中    華    民    國  100     年    7     月    27    日
                                書記官  盧姝伶